---
title: "Labrapport"
format: html
bibliography: molekylærlab.bib
csl: apa.csl
---

```{r}
#| include: false

library(tidyverse)
library(gt)
library(readxl)

library(broom)
library(ggplot2)

library(ggtext)

poolsample1 <- read_excel("poolsample1.xlsx")
poolsample2 <- read_excel("poolsample2.xlsx")
mhc <- read_excel("mhc1.xlsx")
cv <- read_excel("mhc1.xlsx")



```

# Introduksjon

Analyser av genuttrykk med gjennom fluorisens-basert sanntids kvantitativ polymerase kjedereaksjon (qPCR) er fast praksis i mange medisinske treningsstudier [@kuangOverviewTechnicalConsiderations2018]. QPCR benyttes til å måle uttrykket av et målgen i prøver fra blant annet blod og muskelvev. Et vanlig bruksområde innenfor treningsfysiologi er for eksempel å måle treningsinduserte endringer i genutrykk for ulike muskelfibertyper. selv om denne typen analyse er svært utbredt, finnes det mange ulike protokoller og måter å gjennomføre analysen på. Reproduserbarheten og reliabiliteten til dataen avhenger i stor grad av hvordan eksperimentene gjennomføres og tolkes. For å sikre så reliable tester som mulig, er det viktig med en detaljert og nøye protokoll [@kuangOverviewTechnicalConsiderations2018].

Prinsippet bak en qPCR-analyse er å følge PCR i sanntid. For å gjennomføre PCR må vi først ekstrahere RNA fra en biologisk celleprøve. Deretter blir RNAet gjort om til cDNA i en prosesses kalt reversert transkripsjon. Med PCR blir dette cDNAet deretter amplifisertopp til milliarder av kopier [@kuangOverviewTechnicalConsiderations2018]. Hver syklus i en PCR er består av tre steg for å kopiere opp det aktuelle DNAet. I første steg (denaturering) blir DNAet utsatt for 95**°**C for å dele DNAet fra dobbeltrådet til enkelttrådet. I det andre steget (annealing) blir temperaturen senket til 55**°**C og primere fester seg til templat-trådene. I det siste steget (elongering) øker temperaturen til 72**°**C og DNA-polymeraser fester seg til primerne og syntetiserer et nytt dobbelttrådet DNA, likt det vi startet med [@kuangOverviewTechnicalConsiderations2018]. Deretter vil denne syklusen repetere seg, slik at DNAet dobles ekspontensielt for hver syklus. I en qPCR som benytter SYBR green-metoden blir det aktuelle DNAet bundet til fluorosens under hver syklus slik at man kan følge PCR-prosessen i sanntid, ved å ta et bilde som detekterer fluorescensen etter hver syklus [@kuangOverviewTechnicalConsiderations2018]. Mengden cDNA og fluorescens dobles etter hver syklus, og signalet av fluorescens øker dermed eksponentielt. Hvor raskt signalet av fluorescens når en satt grense kalt syklisk terskel (CT), bedømmer hvor sort uttrykk av et gen vi har. Jo færre sykluser som må gjennomføres for å nå CT, jo større uttrykk av målgenet hadde vi i celleprøven vår [@livakAnalysisRelativeGene2001a].

# Metode

# Resultat

## Endring i muskeltype sammensetning W0 og W2

```{r}
#| echo: false
#| warning: false


mhc = read_excel("mhc1.xlsx")%>%
  
select(15,16,17,18)
mhc_no_NA <- na.omit(mhc)



gt(mhc)

```

## CV verdi vurdering av prøvene

rename (19 = "Uke", "Muskelfibertype" = 20, "Snitt" = 21, "SD" = 22, "CV"= 23)

```{r}
#| echo: false
#| warning: false

cv= read_excel("mhc1.xlsx")%>%
    select(19,20,21,22,23)

cv_no_NA <- na.omit(cv)
gt(cv)


```

## Effektivitet av Fortynningsserie 1/10 -- 1/100 -- 1/1000

```{r}
#| echo: false
#| warning: false

poolsample1 = read_excel("poolsample1.xlsx")%>%
  
  

  select(1, `Avg CT`, `Log (sample quan)`, 8, 9 ) %>%
  rename("Fortynningsserie" = 1,
                "Snitt CT" = `Avg CT`, 
                  "Log" = `Log (sample quan)`)


poolsample2 = read_excel("poolsample2.xlsx") %>%
  select(1, `Avg CT`, `Log (sample quan)`, 8,9) %>%
  rename("Fortynningsserie" = 1,
                "Snitt CT" = `Avg CT`, 
                  "Log" = `Log (sample quan)`)



```

```{r}
#| echo: false
#| warning: false

# Data fra pool sample 1 (replace with your actual data)
observed_values_1 <- c(0, -1, -2)
true_values_1 <- c(27.5, 30.1, 34.5)

# Create a scatter plot
plot(observed_values_1,true_values_1, main="Effektivitet av pcr reaksjon 1", xlab="Fortynningsserie 1/10 – 1/100 – 1/1000" , ylab="Snitt CT")

# Add a line of best fit
abline(lm(true_values_1 ~ observed_values_1  ), col="red")

# Optionally, add more formatting or annotations to the plot
```

```{r}
#| echo: false
#| warning: false

observed_values_2 <- c(0, -1, -2)
true_values_2 <- c(28.7, 30.6, 29.4)


# Create a scatter plot
plot(observed_values_2, true_values_2, main="Effektivitet av pcr reaksjon 2", xlab="Fortynningsserie 1/10 – 1/100 – 1/1000" , ylab="Snitt CT") 

# Add a line of best fit
abline(lm( true_values_2 ~ observed_values_2), col="red")
```

Tabell 1: Tall fra reaksjon 1

```{r}
#| echo: false
#| warning: false

gt(poolsample1)

```

Tabell 2: Tall fra reaksjon 2

```{r}
#| echo: false
#| warning: false

gt(poolsample2) 
```

Anbefalt primer effektivitet er mellom 93 % og 105 % (Kuang 2018). Dette viser at på tabell 2 er det en feil i fortynningsrekken. Muligens pipeteringsfeil da elab journal viste usikkerhet rundt hva som var pipettert i ett av kamrene.

# Diskusjon

# Konklusjon

\newpage

# Referanser
