---
title: "Labrapport"
format: html
bibliography: molekylærlab.bib
csl: apa.csl
---

```{r}
#| include: false

library(tidyverse)
library(gt)
library(readxl)

library(broom)
library(ggplot2)

library(ggtext)

poolsample1 <- read_excel("poolsample1.xlsx")
poolsample2 <- read_excel("poolsample2.xlsx")
mhc <- read_excel("mhc1.xlsx")
cv <- read_excel("mhc1.xlsx")



```

# Introduksjon

Analyser av genuttrykk med gjennom kvantitativ polymerase kjedereaksjon (qPCR) er fast praksis i mange medisinske treningsstudier [@kuangOverviewTechnicalConsiderations2018]. Reproduserbarheten og reliabiliteten til dataen avhenger i stor grad av hvordan eksperimentene gjennomføres og tolkes [@kuangOverviewTechnicalConsiderations2018]. Selv om denne typen analyse er svært utbredt, finnes det mange ulike protokoller og måter å gjennomføre analysen på [@kuangOverviewTechnicalConsiderations2018]. For å sikre så reliable tester som mulig, er det viktig med en detaljert og nøye protokoll. qPCR benyttes til å måle uttrykket av et målgen fra prøver av blant annet blod og muskelvev. Et vanlig bruksområde innenfor treningsfysiologi er for eksempel å måle treningsinduserte endringer i genutrykk for ulike muskelfibertyper.

# Metode

# Resultat

## Endring i muskeltype sammensetning W0 og W2

```{r}
#| echo: false
#| warning: false


mhc = read_excel("mhc1.xlsx")%>%
  
select(15,16,17,18)
mhc_no_NA <- na.omit(mhc)



gt(mhc)

```

## CV verdi vurdering av prøvene

rename (19 = "Uke", "Muskelfibertype" = 20, "Snitt" = 21, "SD" = 22, "CV"= 23)

```{r}
#| echo: false
#| warning: false

cv= read_excel("mhc1.xlsx")%>%
    select(19,20,21,22,23)

cv_no_NA <- na.omit(cv)
gt(cv)


```

## Effektivitet av Fortynningsserie 1/10 -- 1/100 -- 1/1000

```{r}
#| echo: false
#| warning: false

poolsample1 = read_excel("poolsample1.xlsx")%>%
  
  

  select(1, `Avg CT`, `Log (sample quan)`, 8, 9 ) %>%
  rename("Fortynningsserie" = 1,
                "Snitt CT" = `Avg CT`, 
                  "Log" = `Log (sample quan)`)


poolsample2 = read_excel("poolsample2.xlsx") %>%
  select(1, `Avg CT`, `Log (sample quan)`, 8,9) %>%
  rename("Fortynningsserie" = 1,
                "Snitt CT" = `Avg CT`, 
                  "Log" = `Log (sample quan)`)



```

```{r}
#| echo: false
#| warning: false

# Data fra pool sample 1 (replace with your actual data)
observed_values_1 <- c(0, -1, -2)
true_values_1 <- c(27.5, 30.1, 34.5)

# Create a scatter plot
plot(observed_values_1,true_values_1, main="Effektivitet av pcr reaksjon 1", xlab="Fortynningsserie 1/10 – 1/100 – 1/1000" , ylab="Snitt CT")

# Add a line of best fit
abline(lm(true_values_1 ~ observed_values_1  ), col="red")

# Optionally, add more formatting or annotations to the plot
```

```{r}
#| echo: false
#| warning: false

observed_values_2 <- c(0, -1, -2)
true_values_2 <- c(28.7, 30.6, 29.4)


# Create a scatter plot
plot(observed_values_2, true_values_2, main="Effektivitet av pcr reaksjon 2", xlab="Fortynningsserie 1/10 – 1/100 – 1/1000" , ylab="Snitt CT") 

# Add a line of best fit
abline(lm( true_values_2 ~ observed_values_2), col="red")
```

Tabell 1: Tall fra reaksjon 1

```{r}
#| echo: false
#| warning: false

gt(poolsample1)

```

Tabell 2: Tall fra reaksjon 2

```{r}
#| echo: false
#| warning: false

gt(poolsample2) 
```

Anbefalt primer effektivitet er mellom 93 % og 105 % (Kuang 2018). Dette viser at på tabell 2 er det en feil i fortynningsrekken. Muligens pipeteringsfeil da elab journal viste usikkerhet rundt hva som var pipettert i ett av kamrene.

# Diskusjon

# Konklusjon

\newpage

# Referanser
